臺灣臺中地方法院民事判決　九十二年度建字第三四號
　　原告即反訴被告　台灣省自來水股份有限公司
　　法定代理人　　　乙○○
　　訴訟代理人　　　詹翠華　律師
　　被告即反訴原告　台灣鼎磊企業股份有限公司
　　法定代理人　　　甲○○
　　訴訟代理人　　　陳君漢　律師
右當事人間請求損害賠償事件，於民國九十三年十一月十二日言詞辯論終結，本院判
決如左：
    主      文
被告應給付原告新台幣壹仟貳佰陸拾玖萬捌仟元，及自民國九十二年七月四日起至清
償日止，按年息百分之五計算之利息。
確認被告就其承攬之原告鯉魚潭二期淨水設備續辦工程，並無新台幣貳仟壹佰壹拾伍
萬仟玖佰拾貳元之工程尾款請求權及新台幣陸佰貳拾柒萬玖仟元之履約保證金返
還請求權，暨自民國九十一年十月二十六日起至清償日止，按年息百分之五計算之遲
延利息請求權存在。
原告其餘之訴駁回。
訴訟費用由被告負擔五分之四，餘由原告負擔。
本判決第一項，於原告以新臺幣肆佰貳拾萬貳仟元或以同額合作金庫銀行台中
分行簽發之無記名可轉讓定期存單供擔保，得假執行。但被告如於假執行程序實施前
，以新臺幣壹仟貳佰陸拾玖萬捌仟元為原告預供擔保，得免為假執行。
反訴原告之訴及假執行之聲請均駁回。
反訴訴訟費用由反訴原告負擔。
    事      實
壹、本訴部分
　甲、原告方面：
　　一、聲明：
      （一）被告應給付原告新台幣（下同）二千七百零一萬零四百五十元及自起訴
            狀繕本送達之翌日起至清償日止，按年息百分之五計算之利息。並陳明
            以現金或合作金庫銀行台中分行簽發之無記名可轉讓定期存單供擔保，
            請准宣告假執行。
      （二）如主文第二項所示。
    二、陳述：
      （一）被告於民國九十年三月二日，以總價六千二百七十九萬元，標得原告之
            鯉魚潭二期淨水設備續辦工程（即機械），兩造並於九十年三月十二日
            簽訂工程契約（下稱系爭工程契約），合意以本院為第一審管轄法院。
            依據系爭工程契約及特定施工規範規定，被告應於工程期限內，完成合
            於契約規定之混合機、膠羽機、污泥濃縮池刮泥機（即圓型刮泥機）、
            反沖洗鼓風機、往復式刮泥機（即矩型刮泥機）、沈澱池污泥排除設備
            、電動閘門、反沖洗排氣電磁閥、不銹鋼定量出水器等機械設備之圖說
            、備料、施工及試車。詎被告遲誤施工期限，所交付之機械設備經查驗
            ，除未達初驗或驗收階段外，亦不合契約規定，經原告催告限期改善，
            被告均未改善。被告復違反品質管制規定，構成系爭工程契約第二十條
            第一項第五、九、十一及十二款等終止契約之情形，原告乃於九十一年
            六月二十四日，以台水工字第０九一００一八七七三－一號函通知被告
            終止契約。經原告終止契約後，系爭工程契約向後失效，被告既未依約
            完工，亦未驗收合格及辦妥保固手續自無權請求原告給付工程尾款二千
            一百一十五萬三千九百三十二元。再者，依據工程契約第十四條第五款
            第八至十一點、第六條第三項及工程契約中之原告工程採購補充說明第
            十一條規定，原告不予退還履約保證金，並予扣抵損害賠償。因此，被
            告無權請求原告返還履約保證金及給付工程尾款，其請求遲延利息，亦
            失所附麗。
      （二）系爭工程契約第七條及工程預定進度表規定之工程期限，本件工程應於
            九十年五月三十一日以前完成刮泥機以外其他機械設備之設計圖說、備
            料及施工，並在九十年六月三十日前，完成刮泥機之設計圖說、備料、
            施工及試車。但截至九十一年六月二十四日即原告終止契約之日，被告
            仍未完成全部工作，逾期達三百八十九天。其進度落後超過修正前政府
            採購法施行細則第一百十一條所規定，履約進度落後百分之二十以上，
            屬延誤履約期限情節重大，構成工程契約第二十條第一項第五款之終止
            契約事由。依工程契約第十七條第二項規定，原告得向被告請求之逾期
            違約金為一千二百五十五萬八千元。
      （三）被告所安裝之機械設備，各有如後述之重大瑕疵，不符契約規定，茲說
            明如後：
　　　      １膠羽機：被告所施作之膠羽機之剪力鞘不具過載保護功能，未完全達
              到契約約定之設計過載保護要求　關於此點除有雙方合意委託中興大
              學進行測試之報告（下稱興大測試報告）、原告委託台灣省機械技師
              公會進行之鑑定報告（下稱技師公會鑑定報告）及行政院公共工程委
              員技術委員會之鑑定報告（下稱公程會鑑定報告）可稽。被告安裝之
              膠羽機槳葉板有樹結、缺角、腐蝕、發霉、龜裂等瑕疵，亦有被告自
              承於完工前，由雙方會同檢視，將龜裂及不合格之槳葉依規範材質全
              部更新之協調會會議記錄可憑。
            ２刮泥機：兩造於九十一年二月間進行沈澱池矩型刮泥機之功能試車，
              試車結果發現三台刮泥機，僅有一台合格。不合格之刮泥機所設之沈
              澱池內之污泥，高度多在十六m/m以上，甚至有高達五十三m/m者。公
              程會鑑定亦證實沈澱池刮泥機之功能無法符合試車要求。
            ３各尺寸電動閘門：依原告核准之電動閘門圖說，兩面UPE（耐磨滑板）
              之厚度均應為十二m/m，但被告所安裝之六十三套閘門，兩側上半部
              之UPE均為一面厚度六m/m、另一面厚度十二m/m，與圖說不符。次者
              ，該電動閘門有漏水之情事，其於開啟、關閉時屢有尖銳、嚴重干擾
              聲、閘門UPE脫落及扭曲變形，有任意漂流至池中或棄置於牆腳等瑕
              疵，應屬被告設計不良、施工不當所致。被告自行提出之電動閘門改
              善計劃，亦載有閘門噪音問題及漏水原因兩項不適於通常或約定使用
              之瑕疵。
            ４污泥濃縮池刮泥機：被告施作之二座污泥濃縮池刮泥機，未依工程契
              約特定施工規範第三十九條規定，其中一台無法上升、下降（下稱瑕
              疵台），另一台則可正常運作（下稱正常台）。公程會鑑定人現場勘
              驗時，係先將瑕疵台上原告所加裝之回收水管鬆脫，正常台則按當時
              之原狀，均由被告人員在污泥濃縮池刮泥機之現場操作盤啟動操作，
              並非使用儀控室遙控操作，結果固發現兩台污泥濃縮池刮泥機均可啟
              動，但瑕疵台無法上升下降，正常台上仍有原告加裝之乾燥床回收水
              之回收水管連結，反而得正常上升下降操作。是無法上升、下降，應
              屬被告施作之現場操作盤或其內部控制線路問題，即供電及控制線路
              應無問題，否則該兩台刮泥機均應無法啟動。因此，公程會鑑定意見
              研判前述無法上升、下降之現象，可能是供電或控制線路有問題，並
              不正確。至於特定施工規範第三十九條第三點規定，污泥濃縮池之現
              場操作盤屬被告之施作範圍，其與他標工程無關。
      （四）被告明知陳炳坤前擔任國立台灣藝術大學另標工程之品管工程師，在系
            爭工程進行中尚任職中，被告竟提報陳炳坤為系爭工程專任品管工程師
            ，明顯違系爭工程契約規定。被告自九十年六月十一日起開始進場施工
            安裝機械設備，陳炳坤遲至九十年八月二十三日始至現場執行職務。工
            程進行期間，僅至現場六次，明顯違背品管工程師應常駐工地執行職務
            之規定。機械技師林阿德亦係九十年六月十二日始至現場執行職務，迄
            九十年十月十五日，僅至現場五次，有違技師負責全程監造之規定。經
            原告六度發函糾正，並請被告改進而未有效果。從而，原告自得依工程
            契約第二十條第一項第十二款規定，終止系爭工程契約，請求被告繳回
            溢領之品管費用九萬六千八百七十七元。
      （五）原告終止系爭工程契約後，另行發包以完成工作，計支出三千五百九十
            七萬五千元。系爭工程契約約定之總工程款為六千二百七十九萬元，原
            告已給付被告工程款四千一百一十二萬七千四百五十元，原告為完成系
            爭工程而另行發包，增加支出一千四百三十一萬二千四百五十元，依工
            程契約第二十條第一項第四款規定，應由被告負擔。再者，依據系爭工
            程契約第十一條第七項規定，原告委託中興大學進行測試計繳交之費用
            八萬元，委託台灣省機械技師公會進行鑑定及提出改善建議，亦支出之
            鑑定費用六萬元，均應由被告負擔。再者，原告係依系爭工程契約第二
            十條第四項之規定，請求被告支付另行發包之款項，自不受民法五百十
            四條之限制。縱認該款規定屬定作人之修補費用償還請求權，依據民法
            第四百九十八條第一項規定，瑕疵發現期間應自工作交付時起算一年，
            亦即自九十一年六月二十四日原告終止契約接管系爭工作起，開始計算
            瑕疵發現期間，原告已於九十一年六月二十四日瑕疵發現後一年內行使
            權利，其未罹於時效。
      （六）除依據系爭工程契約第九條第二項第一款及特定施工規範第十條、第四
            十七條規定外，參諸公程會鑑定報告之認定，系爭工程並非統包工程，
            原告有實質審查被告所提圖說之權限。因此，被告未依特定施工規範第
            十條規定之期限一次提出全部圖說送審，而其圖說之繪製草率、不全，
            實不符合契約、規範及規格書之規定，被告遲至九十年六月一日始完成
            刮泥機外之其他機械設備圖說之備查，同年月十八日完成刮泥機圖說之
            備查。足見，圖說審查所造成之工期遲延，應歸責於被告至明。
      （七）被告於九十年三月十三日傳真要求原告告知設計水量、濁度、加藥種類
            、數量及污泥濃度等數據，係為設計排泥設備而要求，並非為設計刮泥
            機而要求。原告則於九十年三月三十日發函告知被告沈澱池污泥排除設
            備請依正常出水能力六十萬CMD，最大出水能力八十萬CMD時，原水濁度
            在五百NTU情況下設計。然被告於九十年三月十五日完成沈澱池刮泥機
            設備之計算書，而於九十年三月十七日完成矩形沈澱池刮泥機之設計圖
            ，並於九十年三月二十二日，連同排泥設備之圖說一併提交原告審查。
            顯見前揭數據之有無，並不影響被告關於刮泥機與排泥設備之設計，公
            程會此部份鑑定報告，與事實不符。原告就該部分工程，前雖表示同意
            展延提供數據之工期十七天，惟被告並未提出各單項工期展延分析要求
            延展總工期，顯然工期並未因而受影響，原告自無從予以展延總工期。
            次者，被告於九十年三月十三日，已開始進行設備採購，其於九十年五
            月二十二日函請原告進行設備進場前之中間檢查，並於五月二十三日開
            始進行工廠機具施作。原告雖前於九十年五月七日之第九次施工協調會
            中，要求被告在圖說送審未完成前，器材及設備不得進場，然未禁止被
            告採購、備料及製作。
      （八）按照被告之施工進度表，先安裝南側沈澱池之刮泥機，完成後再移至北
            側沈澱池安裝。縱使原告實施半場出水政策，被告僅須將南、北側沈澱
            池之安裝順序對調即可，不會影響被告安裝刮泥機之工期。被告於九十
            年八月十四日及同年十月十五日接管訴外人夆典公司之沈澱池，係因在
            此之前，其刮泥機仍在工廠製作，無法現場安裝，被告於九十年九月十
            四日完成北側沉澱池刮泥機安裝後，以原告未指定哪一台刮泥機進行功
            能試車，擅自暫停施工，是工期延宕，並非夆典公司遲延移交南側沉澱
            池工地所致。再者，原告分別於九十年四月二十七日、五月二十五日請
            求被告於安裝完成前提出試車計畫，但被告遲至九十年九月二十一日始
            提出試車計劃，其違背系爭工程規格書之試車規定，並屢經原告要求修
            正，是因試車計劃送審所延誤之期間，顯然可歸責於被告。因被告未提
            出各單項工期展延分析要求延展，原告自無從主動予以延展，因颱風影
            響之工期。
      （九）被告於九十年四月三十日之第四次圖說送審時，提出二支剪力鞘之設計
            ，原告請求被告改採單邊剪斷方式設計剪力鞘，被告對此修正意見並未
            提出異議，即提出以單邊剪斷方式設計之圖說，送交原告審查，並經其
            機械技師及環工技師簽證認可，是被告應對其功能負全責。而膠羽機主
            動軸及從動軸於剪力鞘剪斷後，仍無法順利分離，其不具備過載保護功
            能之原因，係因採取主動軸與從動軸間之法蘭連結設計，其與剪力鞘之
            支數無關，此屬被告設計不當所致。
    　（十）刮泥機試車結果不合格，其與沈澱池底未設坡度無關。沈澱池底部縱使
            為平底式，機械刮泥機亦應藉機械動力，將污泥刮送至污泥抽除設備之
            吸入口。被告所施作之刮泥機未達試車合格標準，其因為設計及施作之
            不良，與沈澱池底部是否設有坡度無關。公程會鑑定意見，亦認同之。
            被告自始知悉對於沈澱池內未設置集泥渠及坡度，其亦未提出任何設置
            坡度或集泥坑之要求，而依據契約圖說與特定施工規範規定設計圖說，
            並經原告認可，被告同意在既設之土建設施上進行刮泥機之設計製造安
            裝，不設置坡度與集泥坑，亦能達成特定施工規範規格書所載之功能。
            再者，系爭工程刮泥機試車時所要求之刮泥容量，不及排泥設備容量之
            四分之一，非因排泥不及，而影響刮泥功能。蓋依規格書及試車計劃之
            規定，刮泥機須在三小時內，將三十公分厚之污泥刮至十六mm，因此試
            車時，每部刮泥機應刮除之污泥量為二七點三七五立方公尺，每小池有
            兩部刮泥機，故試車三小時每小池應刮除之污泥量僅五四點七五立方公
            尺。被告所設計之排泥設備之容量，依據被告提出之排泥設備計算書，
            每套氣昇式排泥設備（十支氣昇泵）每三小時之排泥容量為二四三點八
            立方公尺，即可將試車時刮泥機刮至排泥設備吸入口之污泥完全排除，
            是試車時不會發生，因沒有設置污泥坑導致排泥效果差，進而降低刮泥
            排泥整體功能之情況。從而，刮泥機試車結果不合格，顯與氣昇式排泥
            設備之容量及沈澱池內有無污泥坑，即屬無關。
    （十一）依照被告送經原告核准之刮泥機計算書，被告僅以依往復式刮泥機設計
            原理，自行假設污泥濃度為百分之二時，計算出每組刮泥機每天刮泥量
            為一千零一十八立方公尺，全部三十六台刮泥機之刮泥量為三萬六千六
            百四十八立方公尺。另被告僅使用正常操作時之油壓缸推力、活塞直徑
            、活塞面積、油量及馬達動力等數據，即可計算出刮泥機動力，顯然沈
            澱池污泥濃度、加藥量、進水量及出水量等數據，與刮泥機設計功能及
            刮泥容量，並無相關。次者，系爭工程設備係用於處理原水之淨水場，
            原水之濁度隨時均處於變動狀態。因此，淨水時之進水量、出水量、加
            入之藥品種類及藥量必須隨之不斷調整變動，沈澱池之污泥濃度當然亦
            隨之變動，是原告無法提供一個固定不變動之數據予被告。另被告在刮
            泥機試車不合格後，始主張之污泥濃度百之一，與污泥量七萬零五百CM
            D，明顯不同。況被告於試車時既決定使用百分之二污泥濃度計算佈泥量
            在先，即不得試車後再，聲稱以百分之一濃度計算出之污泥高度，達約
            六十mm而非三十mm，試圖推翻試車結果。
  　（十二）公程會鑑定意見除忽略被告應於刮泥機安裝之後，再用水泥砂漿整平池
            底之通常施工步驟外，亦漠視試車之三台刮泥機中有一台達到試車合格
            標準之事實，即推定規格書試車要求確有無法執行之部分，其間確有無
            法執行之部分，認為依據系爭工程契約第三條第五項前段之約定，其應
            為無效云云。即被告所安裝之刮泥機，有公程會鑑定意見所稱之被告設
            計之刮泥機於二反向操作的刮板間，有無法刮至之區域，其間會有污泥
            殘料，影響刮泥高度之情形，應以可刮除自池底三點一公分以上之污泥
            為合理高度云云。該鑑定意見不啻係要求原告接受及配合被告設計、製
            作不良之刮泥機，而放寬合格標準，是該部分鑑定意見不正確
    （十三）被告於第一次圖說送審時，即以每日六十萬CMD計算出水量，而從未以
            每日處理水量七千CMD作為刮泥機相關設計之數據，被告在試車不合格
            後，始佯稱不知每日處理水量，僅以每日出水量七千CMD設計刮泥機，
            顯屬事後卸責之詞。規格書刮泥機E（矩型）中沈澱池之平均滯留時間
            約六十小時，實係六十分鐘之筆誤，被告亦計算出平均滯留時間為四十
            二分鐘，與六十小時相差八十五倍可證。系爭工程實際試車時，係以人
            工佈泥之方式，將污泥置入沈澱池，而非注入原水淨置六十小時後再試
            車，實與沈澱池原水滯留時間多少無關。是縱使原水滯留時間誤植，亦
            不會影響試車結果。從而，公程會鑑定報告關於囑託鑑定事項第十六項
            之鑑定意見，僅以原告筆誤之規格書計算每日處理水量為七千CMD，忽
            視前述各點，該部分鑑定意見，即不足採。
    （十四）因系爭工程尚未完工，自無原告認可之竣工圖存在，被告以其自行繪製
            ，而未經原告同意之完工圖面，向鑑定人誆稱設計圖原就有六m/m及十
            二m/m之不同尺寸，應用於上半部及下半部云云，導致鑑定報告第三頁
            第四項第1點案情分析中，誤認被告以完工圖面說明設計圖原就六m/m及
            十二m/m的不同尺寸應用於上半部及下半部，被告之說明符合台灣省機
            械技師公會之鑑定報告中之敘述。故被告完成之機械設備，應均已按原
            告核准圖說完成工作云云。足見公程會此部分之鑑定意見與事實不符，
            是被告確實未依原告核准之設計圖說施作上下前後均為厚度十二m/m之
            電動閘門UPE。
    （十五）原告於九十一年四月四日即要求被告指派機械技師、品管工程師及工地
            負責人會同檢修閘門，距被告完成電動閘門安裝之日期，僅數個月，尚
            不致發生長期使用，而無定期之保養及潤滑，造成噪音及震動因時間而
            增大之情形。公程會鑑定人於九十三年四月十五日履勘時，針對噪音問
            題僅現場抽驗快混池進水雙軸電動閘門三套，並非就全部六十三套閘門
            均加以測試，鑑定意見雖認為依現場履勘實際操作產生之噪音，主要來
            自於馬達的運轉聲，其噪音應尚屬合理的馬達運轉聲，惟未確實測量其
            噪音分貝，即判定其為合理，亦屬不實甚明。倘鑑定意見認定有震動、
            干涉怪聲及無法止水之現象發生，可能降低閘門使用壽命及增加構件故
            障發生之機會。即可認定被告安裝之電動閘門確實有瑕疵，不符合水池
            電動閘門正常之使用。次者，電動閘門有漏水現象，公程會鑑定人於現
            場抽驗快濾池出水電動閘門三部中，有二部逾容許漏水率之比例為三分
            之二，應屬於瑕疵。而該電動閘門漏水現象，原告在被告安裝完成後半
            年內，即發函要求檢修改善，而水封之壽命通常長達數年，不至於逾半
            年內磨損殆盡，是公程會鑑定意見認為閘門漏水僅更換水封耗材即可，
            實難認同。
    （十六）綜上所述，原告於終止系爭工程契約後，其另行發包完成工作，增加支
            出費用一千四百三十一萬二千四百五十元，加上逾期違約金一千二百五
            十五萬八千元、委託辦理測試及鑑定費用十四萬元，原告得向被告請求
            給付計二千七百零一萬零四百五十元。
    三、證據：提出工程契約一件、特定施工規範一件、原告九十一年六月二十四日
        台水工字第0910018773-1號函一件、工程預定進度表一件、剪力鞘計算式一
        件、品質抽查記錄表一件、被告九十一年三月二十九日鼎業（91）字第9102
        8號函一件、施工說明書總則第四十二條節本一件、九十一年四月三日台水
        中三課字第910002099-0號函一件、九十一年四月九日施工現場備忘錄一件
        、中興大學測試報告書一件、台灣省機械技師公會鑑定報告一件、刮泥機規
        格一件、原告九十一年二月二十二日台水中三課字第0910001136-0號函一件
        、槳葉板規格書一件、原告九十一年四月四日台水中三課字第0910002037-1
        號函一件、原告九十一年五月十六日台水中三課字第0910003147-0號函一件
        、原告九十一年四月十七日台水中三課字第0910002427-0號函一件、電動閘
        門改善計劃一件、辦理公共工程施工品質管理制度規定一件、不合格項目設
        備契約金額佔契約總額總表一件、國立台灣藝術大學九十一年五月八日函一
        件、簽到簿一件、原告九十年六月十八日台水中三課字第3516號函一件、九
        十年六月十九日第3568號函一件、九十年六月二十七日第3722號函一件、九
        十年六月二十八日第3774號函一件、九十七月十一日第3957號函一件、九十
        年七月十九日第4218號函一件、九十年七月二十六日第4439號函一件、九十
        一年五月十四日大坑郵局第274號存證信函一件、原告九十一年五月三十日
        台水中三課字第0910003 350-1號函一件、原告九十一年六月十四日台水中
        三課字第0910003980-0號函一件、九十一年五月三十日會議記錄一件、原告
        九十一年三月十一日台水中三課字第0910001557-0號函一件、原告九十一年
        三月二十日台水中三課字第0910001708-1號函一件、九十一年三月二十一日
        、五月三日會議記錄二件、工程預算書及詳細表一件、發包工程部份估驗計
        價單一件、中興大學測試費用收據一件、台灣省機械技師公會鑑定費用收據
        一件、圖說送審過程一覽表一件、被告九十年三月二十二日首次提出送審資
        料函一件、公共工程製圖手冊節本一件、原告九十年三月二十三日第一次退
        回修正函一件、原告九十年四月十八日第二次退回修正函一件、原告九十年
        四月二十七日第三次退回修正函一件、原告九十年五月二日第四次退回修正
        函一件、原告九十年五月二十五日第五次退回修正函一件、原告九十年六月
        一日除刮泥機外其他機械設備設計圖說同意備查函一件、原告九十年六月十
        九日刮泥機圖說修正認可函一件、統包實施辦法第八條一件、九十年八月十
        一日施工日報表一件、被告九十年十一月三日要求展延工期函一件、被告施
        工進度表一件、電動閘門圖說一件、九十年三月三十日原告提供排泥設備數
        據函一件、被告九十年三月十五、十七日製作之刮泥機計算書與設計圖說一
        件、原告九十一年一月九日覆被告要求展延工期函、九十年三月十三日、四
        月十五日施工日報表各一件、被告九十年五月二十二日請求派員中間檢查函
        一件、九十年五月二十三日施工日報表一件、九十年五月七日協調會記錄一
        件、原告九十一年一月九日同意試車計劃備查函一件、原告九十二年一月三
        日補正終止契約依據函一件、剪力鞘計算式一件、自來水設備工程設施標準
        解說第二百三十四頁一件、衛生工程第三百八十頁一件、Water Treatment
        Plant Design第一百一十七頁一件、Water Treatment Principle s and
        Design第五百二十八頁一件、排泥設備計算書一件、自來水設備工程設施標
        準解說第二百三十五頁一件、被告提出之往復式刮泥機比較表一件、沉澱池
        刮泥機矩型設備計算書一件、九十年九月二十九日施工日報表一件、九十年
        十月九日施工日報表一件、採購調解聲請書一件、台灣省自來水股份有限公
        司工程採購補充說明節本一件（以上均為影本）、膠羽機相片四件、槳葉板
        照片八件、排氣電磁閥等改善前施工情形照片九件、電動閘門照片一件及被
        告所提沉澱池污泥排除設備相片二件為證。
  乙、被告方面：
　　一、聲明：駁回原告之訴及假執行之聲請。並陳明願供擔保，請准予宣告免為假
　　　　執行。
　　二、陳述：
      （一）原告既然依系爭工程契約第二十條第二項之約定，主張被告應償還原告
            因改善工程之瑕疵完成系爭契約而增加支出之一千四百三十一萬二千四
            百五十元，則該請求權之性質屬修補費用償還請求權，其有民法第五百
            十四條第一項時效期間之適用。因原告係陸續於九十一年二月二十二日
            及九十一年五月十四日通知被告所謂限期修補瑕疵，是原告前逾九十一
            年二月間，即發現被告之工作具有瑕疵，然原告遲至九十二年六月二十
            日始提起本件訴訟，已逾瑕疵發現後一年。從而，關於原告請求給付改
            善瑕疵所費用，其請求權業已因罹於時效而消滅。
      （二）就公程會鑑定意見對於系爭機械設備所為之說明如後：
            １膠羽機：依公程會鑑定意見，除剪力鞘尚有修正空間外，膠羽機其他
              部分應無所謂瑕疵存在。目前膠羽機自施作完成迄今已逾二年，並無
              任何因剪力鞘之問題而發生不能運作之情事，則剪力鞘之問題，顯不
              足認定係膠羽機之瑕疵。又契約文件中對於膠羽機，並無任何有關功
              能測試之約款，亦無功能測試合格與否之認定標準，故原告前提出興
              大或技師公會所為膠羽機功能測試之鑑定報告，其認定標準既無契約
              之約款可據，即無參考價值。
            ２閘門：依公程會鑑定意見，除特定施工規範第十七條外，並無其他關
              於閘門功能或品質要求之特別約定，亦無對於震動、干涉怪聲與無法
              止水有認定之標準。其現場履勘之結果，認所生噪音主要來自馬達運
              轉部分，其噪音尚屬合理範圍，且閘門均在運作中，其所謂震動、干
              涉怪聲與無法止水之現象，與正常操作無關，即非閘門有瑕疵之原因
              。至於漏水問題，可能為底部與閘門兩側之水封磨損所致，而水封屬
              耗材應定時維護及保養。顯見閘門於操作上並無任何問題，可正常運
              作，並無瑕疵可言。
            ３刮泥機：依據公程會鑑定意見，沉澱池於一般水處理工程上，均設有
              一定坡度以及污泥坑，若無污泥坑，將導致污泥排除之效果差，降低
              刮泥排泥之整體功能。因此，本件沉澱池無污泥坑而影響到刮泥機排
              泥之效果，自非被告之責。而沉澱池污泥濃度、加藥量、加藥種類及
              進出水量等數據，與刮泥機之設計有重要關係之資料，原告既未提供
              ，顯然未盡其協力義務，無論試車或驗收之標準及認定被告所提出之
              機械設備是否合格，即無所據。即刮泥機於功能上如發生任何問題，
              亦應由原告自行承擔。況系爭工程招標時相關文件並未明示日正常出
              水量，而依據規格書E所示數據計算，確為每日七千CMD，故原告要求
              以日正常水量六十萬CMD，最大出水量八十萬CMD為設計標準，已逾契
              約之約定範圍。又特定施工規範關於刮泥機應刮除10㎜以上之規定，
              確實有無法執行之情形，依據契約第三條第五項前段之規定，應屬無
              效，故原告片面決定16㎜之驗收標準，亦無拘束被告之效力。參照沉
              澱池剖面圖，鑑定意見似忽略考慮每小池（裝二台刮泥機）兩旁各有
              60 ㎝斜角，中間15㎝隔槽及刮泥機與池體之間距2.5㎝四處，共計有
              145 ㎝寬之30㎝高之污泥無法行使刮除污泥動作，所影響之污泥高度
              將增加51.2㎜。其認31㎜為合理驗收標準，顯有疑義。再者，被告之
              氣昇式排泥設備係經原告驗收合格，原告並聲明由其對該設備之功能
              負責，則被告所安裝之刮泥機，因無污泥收集坑以集中污泥後，無法
              經由氣昇式排泥設備抽出，導致污泥於刮泥下游堆積，其問題應由原
              告自行負責，故刮泥機於試車時未符合原告當時所自行設定之16㎜標
              準，不可歸責於被告。
            ４濃縮池刮泥機：濃縮池刮泥機僅有二部，一部可完全正常運作，另一
              部可運作而無法升降，其原因應係供電或控制電路之問題，與被告無
              涉。而原告於九十年九月十日前對濃縮池刮泥機進行品質查核，亦無
              未能升降之問題，況濃縮池刮泥機於原告保管之下，其是否妥為維護
              及定期保養，亦未可知，以此為終止契約之事由，不應准許。
      （三）系爭工程契約對於工期係依據「要徑法」判斷，而系爭工程是否延宕應
            以被告之工作是否逾最長工作期限，即沉澱池刮泥機之一百二十天為論
            斷標準。因此，如沉澱池刮泥機自兩造簽約之日起，迄自依約應完成工
            作之日止，其任何一項作業，如發生足以造成工作無法按時完成，且其
            事由非可歸責於被告，自應展延工期，而不得謂被告逾越履約期限，即
            應處罰違約金。從而，原告請求被告應負逾期違約金達一千二百五十五
            萬八千元，亦無理由。
      （四）被告無法依據原定計劃而於原告實施半場出水前完成工作，係因存有界
            面關係之快沉標，其負責施工之夆典公司未將沉澱池交付，使被告無法
            安裝刮泥機所致。根據原告原先核定之施工進度表，位於南測沉澱池之
            編號E四之一至E六之六號刮泥機，其安裝之工作時間以二十八日為原定
            合理工期，被告於九十年十月十五日經由夆典公司交付南測沉澱池後，
            於同年十一月五日完成全部刮泥機之安裝與接電工作，僅花費二十一日
            ，未有逾期之情事。因此，被告圖說審閱期間之遲延與工期延誤之因果
            關係，已因夆典公司遲誤交付沉澱池之事由而中斷。況公程會所頒製圖
            手冊，並無強制性，亦非系爭工程契約所定圖說繪製之方式。
      （五）關於試車部分問題，系爭契約中並無要求被告應提出試車計劃之約款，
            縱使認為依據工程慣例須由被告提出試車計劃，然公程會鑑定意見亦已
            表示，工程契約與相關文件中，與試車有關之規定，僅有矩形刮泥機規
            格書E中所述八個項目而已，惟該等項目均不足以作為完整之試車計劃
            內容。原告多次審退被告所送試車計劃，亦未明確說明其要求之內容，
            系爭工程契約復未說明其試車計劃之內容究竟為何。從而，因試車計劃
            所生之工期遲延，非可歸責於被告。
    三、證據：提出刮泥機展延工期分析圖一件、其他機械展延工期分析圖一件、原
        告歷次退回被告圖說設計之公文及理由影本一件、系爭合約附件特定施工規
        範影本一件、九十年四月九日之會議記錄影本一件、夆典公司九十年八月十
        四日開具之證明書影本一件、夆典公司九十年十月十五日開具之證明書影本
        一件、總管理處辦理統包工程採購決標後圖說送審作業要點影本一件、九十
        年三月二十六日施工前協調會會議記錄影本一件、九十年四月九日施工前協
        調會會議記錄影本一件、九十一年五月三十日不合格項目改善事宜協調會會
        議記錄影本一件、原告核定之工程進度表影本一件、平溪淨水場改善工程設
        備器材審查表與刮泥機圖說影本一件、機械設備規格型錄資料與設計圖及目
        錄影本一件、計算書部分影本一件、林內淨水場淨水處理設備部分招標文件
        影本一件、原告歷次退回試車計劃函文影本一件及照片四件為證。
貳、反訴部分
  甲、反訴原告方面：
　　一、聲明：
      （一）反訴被告應給付反訴原告四千七百四十萬五千四百零七元，其中二千七
            百四十三萬二千九百三十二元部分，自九十一年十月二十六日起至清償
            日止，其中一千九百九十七萬二千四百七十五元部分，自本訴狀繕本送
            達之翌日起至清償日止，均按年息百分之五計算之利息。並陳明願供擔
            保，請准宣告假執行。
    二、陳述：
      （一）反訴原告承攬之系爭工程已大致完成，反訴被告竟於九十一年六月二十
            四日發函終止與反訴原告之系爭工程契約，並沒收履約保證金。依據反
            訴被告之終止契約函可知，其終止兩造之系爭工程契約，係以工作缺失
            未改善及逾期為主要理由。然反訴被告並未明示其所謂工作缺失項目及
            其認定依據，即使嗣後以九十一年八月八日台水工字第０九一００二四
            五九００號函，重申終止契約之意旨，亦未具體指明定缺失之根據。而
            反訴原告於施工期間均依照反訴被告審定之圖說施作，然反訴被告終止
            契約不僅未說明反訴原告是否有未按圖施作之處，亦不明示不合格或缺
            失之項目為何，且未說明其所認為反訴原告之工作瑕疵，是否足以導致
            機械設備無以運作，即逕自片面終止契約，於法自有未合，是終止契約
            及提領履約保證金云云，即屬無據。
      （二）反訴原告並無反訴被告所稱之工作瑕疵以及逾越期限等情事，是反訴被
            告拒絕給付工程尾款二千一百一十五萬三千九百三十二元及提領履約保
            證金六百二十七萬九千元，均無理由，其自應給付或返還上開金額予反
            訴原告。兩造簽訂承攬契約，報酬為六千二百七十九萬元，而反訴原告
            因反訴被告之要求或修改圖說，導致反訴原告增加刮泥機設備、排泥所
            需空壓機變更、清除污泥、浮動管加長短管、電磁閥由原先之常閉型變
            更為常開型所增拆卸等費用，以及應屬另標工作之閘閥、閘門、電磁閥
            等電氣設備之施做、彈性座封閥。暨另標土木工程預埋之法蘭、螺絲孔
            角度與機械標規範不符，造成無法施作所增費用，計一千九百九十七萬
            二千四百七十五元，均係基於反訴被告之指示所為，依民法第四百九十
            一條第一項，可請求反訴被告為給付。從而，反訴被告尚積欠反訴原告
            四千七百四十萬五千四百零七元。
    三、證據：除引用本訴所提之證據外，並提出九十年台水中三課字第二六三四號
        函一件、九十年台水中工一字第三五六三號函及附件各一件、夆典公司移交
        證明二件、台水工字第０九一００一八七七三－二號函一件、九十一年八月
        八日台水工字第０九一００二四五九００號函一件（以上均為影本）為證。
  乙、反訴被告方面：
　　一、聲明：反訴原告之訴及假執行之聲請均駁回。並陳明願供擔保，請准予宣告
　　　　免為假執行。
    二、陳述：
      （一）反訴被告未要求反訴原告以原水濁度五百NTU、每日處理水量六十萬CMD
            進行矩型刮泥機之設計，反訴被告係應反訴原告要求而提供沈澱池污泥
            排除設備，應有正常出水能力六十萬CMD、最大出水能力八十萬CMD及原
            水濁度在五百NTU情況下設計之資料。依據照反訴原告設計，並經反訴
            被告同意備查之矩型機計算書與圖說，反訴原告係採用馬達動力二點二
            kw（約二點九五HP）之雙軸對向刮泥機，前於九十年三月十五日及三月
            十七日，即以每日六十萬CMD計算出水量，並設計採用馬達動力3HP之雙
            軸對向刮泥機，對照前後兩份刮泥機計算書與圖說，反訴原告均採用雙
            軸之往復式刮泥機，並無反訴原告所稱重新設計新產品之情形。況反訴
            原告亦未提出增加費用之明細，空言應追加費用一千六百二十四萬四千
            六百六十八元云云，即無依據。
      （二）反訴被告亦未要求反訴原告應以十五HP之馬力設計氣昇式排泥設備之空
            壓機，且反訴原告未證明其初始設計為七點五HP，況未提出其因而增加
            之費用明細，其主張必須增加費用二百四十九萬二千零一十二元云云，
            仍屬無據。依據系爭工程契約第九條第四項第二款及特定施工規範第十
            六條規定，反訴原告在安裝完北側沈澱池之刮泥機後，應負責清理北側
            快沈側渠。標快沈標承包商夆典公司應負責清理已施作完成之南側沈澱
            池，清理費用均由反訴原告及夆典公司各自負擔，不得向反訴被告請求
            。嗣九十年十月十五日，反訴原告及夆典公司協議，由反訴原告自行負
            責清理南側快沈池底雜物，而屬反訴原告負責之北側快沈側渠，則改由
            夆典公司負責清潔。反訴原告自行與夆典公司協議互換清潔區域，自不
            得再要求反訴被告給付清除雜物等費用。
      （三）反訴原告並未指出依施工規範第十五條規定屬另標工程施作之閘閥、閘
            門、電磁閥之電氣設備為何，其施作若干電氣設備，是其主張增加費用
            五十三萬四千七百一十五元云云，即無依據。依據特定施工規範第二十
            六條規定，反訴原告不得再請求為配合現場角度修正而增加法蘭片之費
            用。關於浮動管加長短管之費用，乃合約工作範圍，並非新增者，反訴
            原告不得請求追加工程款。況反訴原告對於其確實支出前述金額，亦未
            證明之。至於電磁閥由常閉型修改為常開型須增加費用九萬元，應由反
            訴原告舉證證明，由該項修改所需更換之零件及費用，以實其說。
      （四）反訴原告雖主張對反訴被告有所謂工程增加費用一千九百九十七萬二千
            四百七十五元債權之存在，其中百分之八十五點五已罹於時效云云。然
            系爭工程款係施工進度分三期辦理。反訴原告第一期之施工進度於九十
            年九月十五日達到百分之五十，第二期於九十年十一月十五日達到百分
            之九十，故第一期工程款即百分之四十七點五之請求權時效，應於九十
            二年九月十五日屆滿。第二期工程款即百分之三十八之請求權時效，應
            於九十二年十一月十五日屆滿。因此，反訴原告於九十三年四月二十六
            日提起反訴，其主張工程增加費用之百分之八十五點五云云，已罹於時
            效，自不得再為請求。
　  三、證據：提出九十年三月三十日反訴被告提供排泥設備數據函一件、九十年三
        月十三日反訴原告要求提供排泥設備資料傳真一件、九十年六月十九日備查
        之刮泥機計算書與圖說一件、反訴原告九十年三月十五、十七日製作之刮泥
        機計算書與圖說一件、九十年十月十五日反訴原告與夆典公司之工地協議書
        一件、反訴原告九十年十月十六日要求二十五萬清除費用函一件、反訴原告
        九十年十月三十日要求八十萬清除費用函一件、工程估價單一件、特定施工
        規範第六條一件、九十年九月月上半月工程半月報表一件、九十年十一月上
        半月工程半月報表影本各一件為證。
參、本院依職權囑託行政院公共工程委員會（工程技術委員會）鑑定本件工程機械設
    備其功能或品質是否符合兩造所簽訂工程契約之約定。
    理      由
壹、本訴方面：
  一、按確認法律關係之訴，非原告有即受確認判決之法律上利益，不得提起之，民
      事訴訟法第二百四十七條第一項定有明文，而所謂即受確認判決之法律上利益
      ，係指法律關係之存在否不明確，原告基於主觀方面，認其在法律上之地位有
      不妥之狀態存在，且此種不安狀態，能以確認判決將之除去者而言，最高法院
      五十二年台上字第一二四０號著有判例。本件兩造間之承攬關係，是否因原告
      行使終止權而歸於消滅，兩造有所爭執，是兩造間法律關係之存否並不明確，
      ，且此部分涉及原告是否應給付被告工程尾款及履約保證金，使原告在私法上
      是否仍為系爭工程之定作人地位，陷於不確定或不安之狀態，此種不確定或不
      安狀態，得藉確認判決將之明確化而除去。從而，原告就兩造間有關系爭工程
      之工程尾款及履約保證金，其存在或不存在之事項，實有提起確認判決之法律
      上利益，合先敘明。
  二、原告起訴主張被告於九十年三月二日以總價六千二百七十九萬元，標得原告之
      鯉魚潭二期淨水設備續辦工程（即機械），是兩造簽訂系爭工程契約。因被告
      遲誤施工期限，所交付之機械設備經查驗，未達初驗或驗收階段及不合契約規
      定，經原告催告限期改善，被告均未改善。被告復違反品質管制規定，構成系
      爭工程合約第二十條第一項第五、九、十一及十二款等終止契約之情形，原告
      於九十一年六月二十四日發函通知被告終止契約。被告未依約完工，亦無驗收
      合格及辦妥保固手續之情事，其自無權請求原告給付工程尾款二千一百一十五
      萬三千九百三十二元。再者，依據工程契約第十四條第五款第八至十一點、第
      六條第三項及工程契約中之原告工程採購補充說明第十一條規定，原告不予退
      還履約保證金，並予扣抵損害賠償。因此，被告無權請求原告返還履約保證金
      及給付工程尾款，其請求遲延利息，亦失所附麗。被告未於系爭工程契約第七
      條及工程預定進度表規定之工程期限完工，其進度落後超過修正前政府採購法
      施行細則第一百十一條所規定，履約進度落後百分之二十以上，亦為終止契約
      事由。是依系爭工程契約第十七條第二項規定，原告得向被告請求之逾期違約
      金為一千二百五十五萬八千元。因原告終止系爭工程契約後，為完成系爭工程
      而另行發包，增加支出一千四百三十一萬二千四百五十元，依工程契約第二十
      條第四項規定，應由被告負擔。依據系爭工程契約第十一條第七項規定，原告
      委託進行測試而繳交費用八萬元，委託進行鑑定及提出改善建議，支出鑑定費
      用六萬元，均應由被告負擔。原告係依系爭工程契約第二十條第四項之規定，
      請求被告支付另行發包之款項，自不受民法五百十四條之限制。縱認該款規定
      屬定作人之修補費用償還請求權，依據民法第四百九十八條第一項規定，原告
      已於九十一年六月二十四日瑕疵發現後一年內行使權利，其未罹於時效等語。
      被告則以原告提起本件訴訟，已逾瑕疵發現後一年。原告請求給付改善瑕疵所
      生費用，其請求權業已因罹於時效消滅。被告所完工之膠羽機、閘門及濃縮池
      刮泥機，並無瑕疵問題。而刮泥機功能上之問題，並不可歸責於被告。被告無
      法依據原定計劃而於原告實施半場出水前完成工作，係因夆典公司未將沉澱池
      交付，使被告無法安裝刮泥機所致。被告圖說審閱期間之遲延與工期延誤之因
      果關係，已因夆典公司遲誤交付沉澱池之事由而中斷。況公程會所頒製圖手冊
      ，並無強制性，亦非系爭工程契約所定圖說繪製之方式。工程契約與相關文件
      中，與試車有關之規定，均不足以作為完整之試車計劃內容。原告多次審退被
      告所送試車計劃，亦未明確說明其要求之內容，是因試車計劃所生之工期遲延
      ，非可歸責於被告等語置辯。
  三、原告主張被告於九十年三月二日以總價六千二百七十九萬元，標得原告之鯉魚
      潭二期淨水設備續辦工程（即機械），兩造並於九十年三月十二日簽訂系爭工
      程契約。依據系爭工程契約及特定施工規範規定，被告應於工程期限內，完成
      合於契約規定之混合機、膠羽機、污泥濃縮池刮泥機（即圓型刮泥機）、反沖
      洗鼓風機、往復式刮泥機（即矩型刮泥機）、沈澱池污泥排除設備、電動閘門
      、反沖洗排氣電磁閥、不銹鋼定量出水器等機械設備之圖說、備料、施工及試
      車。原告已給付被告工程款四千一百一十二萬七千四百五十元。並委託中興大
      學進行測試計支出費用八萬元，委託台灣省機械技師公會進行鑑定及提出改善
      建議，支出鑑定費用六萬元。而原告以被告有違約之情事，於九十一年六月二
      十四日發函通知被告終止系爭工程契約等事實。業據其提出之工程契約、特定
      施工規範、原告九十一年六月二十四日台水工字第０九一００一八七七三之一
      號函、中興大學測試報告書、技師公會鑑定報告、中興大學測試費用收據、台
      灣省機械技師公會鑑定費用收據及發包工程部份估驗計價單等件為證，復為被
      告所不爭執，自堪信為真實。
  四、按承攬人完成工作，應使其具備約定之品質及無減少或滅失價值或不適於通常
      或約定使用之瑕疵，民法第四百九十二條定有明文。原告主張被告所交付之機
      械設備經查驗，未達初驗或驗收階段及不合契約規定，經原告催告限期改善，
      被告均未改善。原告於九十一年六月二十四日發函通知被告終止契約等語。被
      告抗辯稱其所交付之膠羽機、閘門及濃縮池刮泥機，均無瑕疵。至於刮泥機功
      能上之問題，非可歸責於被告云云。是本院首應審究被告所安裝之系爭工程機
      械設備，是否具有瑕疵。倘該機械設備確有嚴重瑕疵，導致無法通過驗收，繼
      而探討原告得否以此為由，終止系爭工程契約。經查：
  　（一）依據系爭工程契約第十一款約定，乙方（即被告）未依契約規定履約，自
          接獲甲方（即原告）書面通知日起十日內或書面所載較長期限內，仍未改
          正，原告得以書面終止契約。是被告違約時，原告得以書面終止系爭工程
          契約。參諸第二十條第一項第九款約定可知，查驗或驗收不合格，且未於
          通知期限內依規定辦理，則構成違約之解除契約之事由。兩造就系爭工程
          中之膠羽機、沈澱池矩型刮泥機、閘門及濃縮池刮泥機等部分，是否具有
          瑕疵，均有所爭執，本院依序於如後之（二）至（五）項說明及判斷之。
    （二）膠羽機
          原告主張被告所施作之膠羽機之剪力鞘不具過載保護功能，未完全達到契
          約約定之設計過載保護要求等語。被告抗辯稱剪力鞘之問題，不足認定係
          膠羽機之瑕疵，又契約文件中對於膠羽機，並無任何有關功能測試之約款
          及測試合格與否之認定標準云云。被告承攬之系爭工程，經本院囑託行政
          院公程會工程技術鑑定委員會鑑定，經該委員會於九十三年八月十七日製
          作鑑定報告書，就其鑑定結果可知，系爭工程契約條款規格書Ｂ（三）之
          設計功能及特定施工規範第十九條，均有就膠羽機之設備及功能加以規定
          。即膠羽機應採用豎型設計，並附現場機械式扭力指示計、過載切斷電源
          裝置及過載剪力安全鞘。系爭工程契約條款雖未專對膠羽機功能測試明示
          合格與否認定標準（參照公程會鑑定報告第四頁、鑑定項目六之初步鑑定
          意見）。惟被告完成之膠羽機，除剪力鞘並未完全達到設計過載保護之要
          求（參照公程會鑑定報告第三頁、鑑定項目五之初步鑑定意見）。除此，
          。因主動軸與從動軸間採法蘭式間連接，導致膠羽機之主動軸及從動軸間
          無法分離運轉，其與剪力鞘之支數無關（參照公程會鑑定報告第五頁，鑑
          定項目八之初步鑑定意見）此有該鑑定報告，附卷可稽。揆諸前揭說明，
          可知被告所完成之膠羽機既未達特定施工規範第十九條規定之過載保護之
          要求，可證被告有設計之缺失，膠羽機部分有瑕疵存在，足堪認定。
    （三）沈澱池矩型刮泥機
          １原告主張沈澱池矩型刮泥機之功能試車時，該三台刮泥機，僅有一台合
            格。刮泥機試車結果不合格，其與沈澱池底未設坡度無關。依規格書及
            試車計劃之規定，試車三小時每小池應刮除之污泥量僅五四點七五立方
            公尺。依據被告提出之排泥設備計算書，每套氣昇式排泥設備（十支氣
            昇泵）每三小時之排泥容量為二四三點八立方公尺，即可將試車時刮泥
            機刮至排泥設備吸入口之污泥完全排除，無因沒有設置污泥坑，而降低
            刮泥排泥整體功能之情況等語。被告則辯稱原告未提供與沉澱池污泥濃
            度、加藥量、加藥種類及進出水量等數據，與刮泥機之設計有重要關係
            之資料，導致影響刮泥及排泥功能。就水處理工程技術而言，設有刮泥
            機之沉澱池雖有污泥坑及百分之零點一至零點二之坡度之設計，然無坡
            度之設計，亦無不可云云。參諸污泥坑之主要目的，係將刮泥機刮除之
            污泥加以集中壓密，便於污泥之排除。倘無污泥坑之設備，則刮泥機刮
            除之污泥無處集存，縱使連續排泥之功能，惟因污泥未予壓密，污泥濃
            度低，將導致污泥排除效果差。因此，縱使刮泥機之刮泥容量功能正常
            ，其已降低刮泥排泥之整體功能。而於沉澱池底設置零點一至零點二之
            坡度之目的，其主要係作為清洗沉澱池之用途（參照公程會鑑定報告第
            八頁、鑑定項目十三之案情分析第二點及初步鑑定意見）。參諸上開鑑
            定意見可知，沉澱池設有坡度，雖具有清洗沉澱池之主要功能，其非影
            響刮泥機刮泥功能之主要原因。至於未設置污泥坑，固導致污泥排除效
            果差，而非影響刮泥機刮泥功能。從而，沉澱池是否有設計坡度及污泥
            坑，並非影響刮泥機刮泥功能之主要因素。
          ２沉澱池污泥濃度、加藥量、加藥種類及進出水量等數據，均屬影響刮泥
            機設計與功能以及刮泥容量之重要因素（參照公程會鑑定報告第九頁、
            鑑定項目十四之初步鑑定意見）。原告於試車時，雖曾要求於三小時內
            將池底10㎜以上之污泥刮除，試車期間無法達到該目標，其應依系爭工
            程契約第三條第五項前段之約定，認定為試車無效。然被告製作及經原
            告核可之刮泥機，所考慮污泥殘料之影響，其應可達刮除池底三點一公
            分以上之污泥之合理高度（參照公程會鑑定報告第九頁、鑑定項目十五
            之案情分析第二點及初步鑑定意見）。故因探討刮泥機未達試車標準，
            可歸責之事由為何。原告雖未能提供沉澱池污泥濃度、加藥量、加藥種
            類及進出水量等數據，導致被告於未獲得該等數據，所設計完成之刮泥
            機，其刮泥功能，與預期之效果有異。然被告既然具有水處理技術之專
            業，自應要求原告提供上揭數據，並依據所獲得之資料，製作符合規定
            之刮泥機，而被告未獲得正確數據，即逕行製作刮泥機，難謂被告並無
            過失可言。從而，原告於試車刮泥機時，倘無法於三小時內將池底10
            ㎜以上之污泥刮除，，依據系爭工程契約第三條第五項前段之約定，則
            試車未達契約目的。參諸原告提出之九十一年四月二十二日台水中三課
            字第０九一０００一一三六之０號函及上開之鑑定意見，被告所完成之
            三台沈澱池矩型刮泥機，於試車後之污泥高度，僅一台刮泥機可刮除池
            底三點一公分以上之污泥之合理高度，其餘二台刮泥機之刮泥功未達該
            標準，具有瑕疵存在。
 　 （四）閘門
　　　    １原告主張依其核准之電動閘門圖說，兩面UPE（耐磨滑板）之厚度均應
            為十二m/m，但被告所安裝之六十三套閘門，兩側上半部之UPE均為一面
            厚度六m/ m、另一面厚度十二m/m，與圖說不符。並有震動、閘門噪音
            問題及漏水等語。被告抗辯稱除特定施工規範第十七條外，並無其他關
        　　於閘門功能或品質要求之特別約定，是閘門並無上開瑕疵云云。審視原
        　　告所提出之電動閘門圖說，兩面UPE（耐磨滑板）之厚度均應為十二m/m
        　　，被告雖於公程會鑑定中以完工圖面說明設計圖原有六mm及十二mm 的
            不同尺寸，應用於上半部及下半部，惟原告否認有完工圖面存在，被告
            亦未就此舉證證明，是應以原告提出之電動閘門圖說，作為系爭工程之
            依據。
          ２公程會派員現場履勘及經其實際操作，其鑑定結果，固認為閘門產生之
        　　噪音，其主要來自馬達運轉聲，其噪音應尚屬合理。倘該設備長期使用
        　　，而無定期之保養及潤滑，噪音及震動會隨時間而增大。系爭工程契約
        　　條款及特定施工規範中對於認定震動、干涉怪聲及無法止水等現象，並
        　　無明確標準。至於所謂震動、干涉怪聲及無法止水之現象發生，與正常
            操作無關，其僅可能降低閘門使用壽命及增加構件故障發生之機會，其
            不足認定閘門有無法正常運作之瑕疵云云（參照公程會鑑定報告第六頁
            ，鑑定項目十之初步鑑定意見）。惟本院審酌被告於九十一年五月二十
            九日向被告提送之電動閘門改善計劃，其中已提及閘門噪音及漏水問題
            ，此有該電動閘門改善計劃，在卷足憑。參諸兩造於九十年三月十二日
            簽訂系爭工程契約，與原告提出改善計劃之時間，期間僅一年餘，該等
            閘門不致於有長時間使用而無定期之保養及潤滑，導致產生震動、噪音
            及漏水諸問題。是認該等閘門之震動、噪音及漏水問題，非因未定期保
            養及潤滑所致，鑑定報告之假設情況，並不存在。
      　　３就閘門漏水問題而言，工程慣例大多依據美國自來水工程協會AWWAC501
        　　訂定有條件之容許漏水率。依現場履勘測試之三部閘門中，有一部止水
            良好可達容許之漏水率，另二部依據未依AWWA之規定，可先行調整潤滑
            之情況下，於不考慮以手動方式關閉時，其漏水率應已超過AWWA之漏水
            標準。其原因可能係底部及兩側的水封磨損（參照公程會鑑定報告第七
            頁、鑑定項目十一之初步鑑定意見）。既然閘門之漏水問題，於被告提
            出改善計劃時業已存在，足見並無因水封磨損，導致漏水之問題存在。
            衡諸常理，閘門具備止水之功能，為其一般之功用。參諸鑑定意見，被
            告所完成之閘門，其有二部之漏水率超過工程慣例容許標準，顯有瑕疵
            。
    （五）濃縮池刮泥機
          原告雖主張被告施作之二座污泥濃縮池刮泥機，未依工程契約特定施工規
          範第三十九條規定，其中一台無法上升、下降云云。惟被告辯稱該座刮泥
          機可運作而無法升降，應係供電或控制電路之問題，與被告無涉云云。本
          院審酌公程會鑑定意見，可知濃縮池刮泥機，除加裝乾燥床回收水之回收
          水管、水槽外部覆蓋不銹鋼外皮及操作平台上之護欄欄杆加長加密外，其
          餘機械部分並未變更。該二座濃縮池刮泥機有一座可運作，但無法上下升
          降操作，研判可能原因係供電或控制電路有問題，另一座濃縮池刮泥機則
          完全操作正常（參照公程會鑑定報告第十二、三頁，鑑定項目二十、二十
          一之初步鑑定意見）。復參諸原告所提出之九十年九月四日品質抽查紀錄
          、九十一年五月十四日大坑郵局第二七四號存證信函及九十一年九月二日
          技師公會鑑定報告，均未提及濃縮池刮泥機有無法上升、下降之問題。從
          而，被告製作之濃縮池刮泥機雖有一台無法正常上升、下降，並非必然為
          被告設計及施工不良所致。
    （六）基上可知，被告所完成之膠羽機未達特定施工規範第十九條之過載保護之
          要求，其為被告設計缺失所致。二台沈澱池矩型刮泥機之功能，並未達鑑
          定報告所認應以可刮除池底三點一公分以上之污泥之合理高度。亦有二台
          電動閘門，其漏水率超過工程慣例容許標準。從而，被告製作之上揭機械
          設備，顯未具備約定之品質，而有不適於通常或約定使用之瑕疵存在。至
          於其餘機械設備，則無原告所主張之瑕疵。
  五、按工作未完成前，定作人得隨時終止契約，民法第五百一十一條定有明文。被
      告承作之部分系爭工程，未具備約定之品質，而有不適於通常或約定使用之瑕
      疵，已如前述。原告主張其以九十一年五月十四日大坑郵局第二七四號存證信
      函，通知被告於文到十日內改善，惟被告並未於期限內改善，故據此終止系爭
      工程契約，此有該存證信函，附卷可稽。是本院自應審究原告是否已合法終止
      系爭工程契約。經查：
    （一）系爭工程契約第十一條第五項第三款第一點規定，本工程品質管理依辦理
          公共工程施工品質管理制度規定辦理。依該管理制度規定第一條第三項及
          第三條規定，系爭工程須有專任品管工程師一人以上常駐工地。特定施工
          規範第十條則規定，施工期間技師應負責全程監造。承商並應確實實施三
          級品質保證制度。系爭工程契約第二十條第一項第九款規定，查驗或驗收
          不合格，且未於通知期限內依規定辦理。第十一款規定被告未依契約規定
          履約，自接獲原告書面通知日起十日內或書面通知所載較長期限內，仍未
          改正者，原告得以書面通知被告終止或解除契約，且不補償被告，因此所
          生之損失。此有該公共工程施工品質管理制度規定、特定施工規範及工程
          契約，附卷可稽。
    （二）訴外人陳炳坤任職國立台灣藝術大學之品管工程師期間，擔任系爭工程專
          任品管工程師，明顯違系爭工程契約規定。被告自九十年六月十一日起開
          始進場施工安裝機械設備，陳炳坤遲至九十年八月二十三日始至現場執行
          職務。系爭工程進行期間，僅至現場六次，明顯違背品管工程師應常駐工
          地執行職務之規定。除此，機械技師林阿德亦於九十年六月十二日始至場
          執行職務，迄九十年十月十五日，僅至現場五次，實有違技師負責全程監
          造之規定。經原告六度發函糾正，並請被告改進而未有效果等事實。有原
          告提出國立台灣藝術大學九十一年五月八日函、簽到簿、原告九十年六月
          十八日台水中三課字第三五一六號函、九十年六月十九日第三五六八號函
          、九十年六月二十七日第三七二二號函、九十年六月二十八日第三七七四
          號函、九十年七月十一日第三九五七號函、九十年七月十九日第四二一八
          號函、九十年七月二十六日第四四三九號函等件為證，被告並不爭執，堪
          信為真實。揆諸前揭公共工程施工品質管理制度、特定施工規範及系爭工
          程契約之上揭說明。被告所承作之機械設備有瑕疵，亦未派品管工程師或
          技師常駐工地，經原告催告定期改善未果。原告自得依據系爭工程契約規
          定，終止兩造間之系爭工程契約。
  六、按工作有瑕疵者，定作人得定相當期限，請求承攬人修補之。承攬人不於所定
      期限內修補者，定作人得自行修補，並得向承攬人請求償還修補必要之費用，
      民法第四百九十三條第一及第二項分明定有明文。定作人請求承攬人負瑕疵擔
      保責任之期間，分為瑕疵發見期間及權利行使期間。前者謂定作人非於其期間
      內發見瑕疵，不得主張其有瑕疵擔保權利之期間，民法第四百九十八條至第五
      百零一條之規定屬之。後者指擔保責任發生後，定作人之權利應於一定期間內
      行使，否則歸於消滅之期間，民法第五百十四條之規定屬之。被告主張原告依
      系爭工程契約第二十條第二項之約定，主張被告應償還原告因改善工程之瑕疵
      完成系爭契約，而增加支出之一千四百三十一萬二千四百五十元，則該請求權
      之性質屬修補費用償還請求權，其有民法第五百十四條第一項時效期間之適用
      。原告前於九十一年二月間，即發現被告之工作具有瑕疵，然原告遲至九十二
      年六月二十日始提起本件訴訟，其請求權業已因罹於時效而消滅等語。原告抗
      辯稱其係依系爭工程契約第二十條第四項之規定，請求被告支付另行發包之款
      項，自不受民法五百十四條之限制。況依據民法第四百九十八條第一項規定，
      原告之請求權即未罹於時效云云。是本院自應探討原告之瑕疵修補費用償還請
      求權，是否已罹於時效。經查：
  （一）原告先以九十一年二月二十二日台水中三課字第０九一０００一一三六之０
        號函通知被告改善沉澱池矩形刮泥機之刮泥效果。嗣於九十一年五月十四日
        以大坑郵局第二七四號存證信函，通知被告於文到十日內改善膠羽機及沉澱
        池矩形刮泥機等瑕疵。繼而，於九十一年五月二十九日提出之閘門漏水改善
        計劃，此有該存證信函、函件及電動閘門改善計劃等件，在卷足憑。基上可
        知，原告於九十一年五月二十九日前即已發現膠羽機、沉澱池刮泥機及電動
        閘門等瑕疵，原告遲於九十二年六月二十日始提起本件訴訟，顯已逾前揭法
        律規定之瑕疵擔保權利行使之一年期間，既然被告已為時效之抗辯主張，原
        告自不得請求被告給付因改善工程之瑕疵完成系爭工程契約而增加支出之一
        千四百三十一萬二千四百五十元。
  （二）原告雖主張係依系爭工程契約第二十條第四項之規定，請求被告支付另行發
        包之款項，自不受民法五百十四條之限制，況依據民法第四百九十八條第一
        項規定，原告之請求權亦未罹於時效云云。惟參諸系爭工程契約第二十條第
        四項規定，契約依據第一款事由，終止或解除者，原告得依其所認定之適當
        方式，自行或洽其他廠商完成被終止之契約，其所增加之費用由被告負擔等
        情。此有該工程契約，附卷可稽。依據該項文義解釋，僅謂被告應負擔增加
        之費用，並非延長原告之瑕疵修補費用償還請求權，況原告亦未舉證證明其
        因改善工程之瑕疵之支出費用，或者為完成系爭工程契約，而逾原成本之支
        出。再者，揆諸前揭說明，民法第四百九十八條所規定者瑕疵發見期間，並
        非權利行使期間，是原告上開主張，即不足為憑。
  七、按當事人得約定債務人於債務不履行時，應支付違約金。違約金，除當事人另
      有訂定外，視為因不履行而生損害之賠償總額。其約定如債務人不於適當時期
      或不依適當方法履行債務時，即須支付違約金者，債權人除得請求履行債務外
      ，違約金視為因不於適當時期或不依適當方法履行債務所生損害之賠償總額。
      民法第二百五十條定有明文。原告主張系爭工程契約第七條及工程預定進度表
      規定之工程期限，本件工程應於九十年五月三十一日以前完成刮泥機以外其他
      機械設備之設計圖說、備料及施工並在九十年六月三十日前，完成刮泥機之設
      計圖說、備料、施工及試車。截至九十一年六月二十四日即原告終止契約之日
      ，被告仍未完成全部工作，逾期達三百八十九天。依據系爭工程契約第十七條
      第二項規定，原告得向被告請求之逾期違約金為一千二百五十五萬八千元等語
      。被告則以系爭工程契約對於工期係依據「要徑法」判斷，而被告無法依據原
      定計劃，而於原告實施半場出水前完成工作，係因負責施工之夆典公司未將沉
      澱池交付，使被告無法安裝刮泥機所致。況公程會所頒製圖手冊，並無強制性
      ，亦非系爭工程契約所定圖說繪製之方式，故因試車計劃所生之工期遲延，非
      可歸責於被告。是本院自應審究系爭工程，是否有遲延完工之情事，繼而探討
      該延遲事由應有歸責於被告，以認定原告是否得請求被告給付違約金。經查：
    （一）原告上開主張業據提出九十年八月十一日施工日報表、被告九十年十一月
          三日要求展延工期函及被告施工進度表等件為證。依據被告之施工進度表
          記載，被告應於九十年三月三日開工，現場會勘工期三天，送審資料製作
          需工期十一天，業主（即原告）審核圖說需十天，覆審資料製作工期十四
          天。自同年三月二十一日起採購設備二十天，於四月十日後進行各項設備
          之製作、進廠、安裝及試車，於七月三日前完成刮泥機之安裝及試車，期
          間為四個月等情。是依照被告之原定施工進度，系爭工程機械設備應於九
          十年七月三日全部完成。
    （二）被告雖辯稱其無法安裝刮泥機，係因夆典公司未將沉澱池交付所致云云。
          惟參諸被告之要求展延工期函，並未提及其向夆典公司於九十年八月十四
          日接管北側沉澱池及同年十月十五日接管南側沉澱池，為展延工期之原因
          等情，是尚難認被告之工期延誤係因夆典公司未將沉澱池交付，使被告無
          法安裝刮泥機所致，否則何以被告未將該期間計入延展工期。況原告主張
          被告於該期間於工廠製作刮泥機，尚無法至現場安裝等語。被告亦未爭執
          ，是被告上開抗辯，不足為憑。
    （三）原告對於無契約或規範明確要求之部分，可否修改被告之設計，並要求依
          其意見修改圖說與設計。參諸公程會鑑定意見可知，即原告得依據系爭工
          程契約第九條第二項第一款及特定施工規範第十條、第四十七條之規定，
          審查被告圖說。而有關兩造之爭議處理，則有特定施工規範第七條規範之
          。足見招標機關對於無契約或規範明確要求之部分，仍可要求廠商依招標
          機關意見修改，倘廠商無異議，則廠商仍應對其所提供之機械設備功能負
          全責，如廠商對於無契約或規範明確要求之招標機關意見有異議，而招標
          機關無法接受廠商之設計時，則廠商依招標機關之意見修正所提供之機械
          設備，其功能應由招標機關負責，廠商僅對機械保固負責（參照公程會鑑
          定報告第一頁、鑑定項目一之初步鑑定意見）。
    （四）本院審酌公程會之鑑定意見，可知原告歷次審退被告圖說之審查理由可分
          三部分，即Ａ有契約規範或規格書明確規定部分。Ｂ無契約規範或規格書
          明確規定部分。Ｃ雖無契約規範或規格書明確規定，惟兩造間之設計審查
          意見及明定建議處理部分，並不相同。其項目以Ｂ項為最多、其次分別為
          Ａ項及Ｃ項。原告以Ａ項及Ｂ項不符一般工程慣例為由審退之內容，依契
          約規範及規格及一般工程慣例而言，應屬必要之修正（參照公程會鑑定報
          告第二頁，鑑定項目二之初步鑑定意見）。再者，被告之原設計依據契約
          條款、規範或工程慣例，倘屬不可行者，則必須依據原告意見修正（參照
          公程會鑑定報告第三頁、鑑定項目三之初步鑑定意見）。基上可知，原告
          確有權審查被告提出之圖說與設計，是原告依契約規範及規格及一般工程
          慣例，要求被告為必要之修正，被告自有修正之義務。從而，縱使因圖說
          審退，導致工期延長，自不可歸責於原告。
    （五）至於被告抗辯稱因被告多次審退試車計劃，亦未明確說明其要求之內容，
          故試車計劃所生之工期遲延，非可歸責於被告云云。系爭工程契約及特定
          施工規範，雖未明示被告應提出刮泥機之試車計劃，惟自工程施作之慣例
          而言，即使契約未明定試車計劃，承攬人或包商仍應提出工程之試車標準
          ，以作為完成工作之驗收基準。雖系爭工程契約對於試車內容明定之條文
          有八項，然該八項條文，不足以包含整個試車計劃之全部內容（參照公程
          會鑑定報告第十一頁、鑑定項目十八之初步鑑定意見）。被告既然為水處
          理工程之專業公司，自應依據其專業技術，撰寫符合系爭工程之試車計劃
          。被告未盡其專業技術撰寫符合契約內容之試車計劃，導致遭原告多次審
          退，，是導致工期遲延，其事由不可歸責於原告甚明。
    （六）綜上所陳，被告依約應於九十年七月三日前，完成系爭工程之機械設備及
          試車計劃，而其施作之沉澱池刮泥機功能，未符合約定，導致未通過試車
          計劃，迄至原告於九十一年六月十四日終止系爭工程契約時，尚未改善，
          已如前述。依系爭工程契約第十七條規定，逾期違約金以日為單位，如被
          告未照契約規定期限完工，應按逾期日數，每日依結算總金額千分之一計
          算違約金。逾期違約金之總額，包含逾期未改正之違約金，其結算總金額
          之百分之二十為上限。依上開規定則被告逾期完工達三百四十餘日，應給
          付原告之違約金已逾總結算金額百分之二十，應以百分之二十計算。從而
          ，系爭工程總金額為六千二百七十九萬元，百分之二十即為一千二百五十
          五萬八千元，是原告請求被告給付一千二百五十五萬八千元之違約金，為
          有理由，應予准許。
  八、原告主張經其終止系爭工程契約後，系爭工程契約向後失效，被告既未依約完
      工，亦未驗收合格及辦妥保固手續，自無權請求原告給付工程尾款二千一百一
      十五萬三千九百三十二元。而依據系爭工程契約規定，原告不予退還履約保證
      金六百二十七萬九千元，並得扣抵損害賠償。被告抗辯稱原告應給付上揭款項
      云云。是本院自應審酌原告有無給付工程尾款及退還履約保證金之義務。經查
      ：
    （一）依據系爭工程契約第六條第一項第二款規定，系爭工程尾款之給付方式以
          工程完成後，經原告驗收合格，被告繳納保固保證金後，於七日內一次無
          息結付尾款。此有該工程契約，在卷可參。而系爭工程機械設備未完成驗
          收之事實，已如前述。而被告就其未繳交保固金一事，並未爭執，則系爭
          工程契約業經原告終止，自應向後失其效力，被告不得再請求原告給付工
          程尾款二千一百一十五萬三千九百三十二元，從而，原告請求確認被告就
          其承攬之系爭工程（即機械），並無二千一百一十五萬三千九百三十二元
          之工程尾款請求權存在，為有理由。
    （二）系爭工程契約第十四條第五項第八款至第十一款，規定被告所繳納之保證
          金及其孳息得不予返，即１因可歸責於被告之事由，致終止或解除契約者
          （第八款）。２查驗或驗收不合格，且未於通知期限內依規定辦理（第九
          款）。３因可歸責於被告之事由，致延誤履約期限，情節重大者（第十款
          ）。４未依原告通知改正違約情事者（第十一款）。被告均有上揭違約情
          事，況被告所完成之機械設備有瑕疵，亦未派品管工程師或技師常駐工地
          ，經原告催告定期改善未果，導致工期遲延，業如前述。從而，原告不予
          退還履約保證金六百二十七萬九千元，符合系爭工程契約之規定。故原告
          請求確認被告就其承攬之系爭工程（即機械），並無六百二十七萬九千元
          之履約保證金請求權存在，為有理由。
　九、原告主張依據系爭工程契約第十一條第七項規定，原告委託中興大學、台灣省
　　　機械技師公會分別進行測試及進行鑑定、提出改善建議，各支出八萬元、六萬
　　　元之費用，均應由被告負擔。是本院自應審究被告是否依約應給付該等費用。
      經查：
  　（一）依據系爭工程契約第十一條第七項規定，契約規定以外之查驗、測驗或檢
          驗，其結果不符合契約規定者，由被告負擔所生之費用。反之，結果符合
          者，由被告負擔費用。依據施工說明總則第四十二條規定，本工程已完成
          之工作，原告之監工人員，認為其性質或成分有疑問時，得施行檢驗，被
          告需配合作各種有關之試驗，或戳取樣品送經工程學術等有關試驗機關或
          CNLA認可之實驗室實驗，檢驗費用，合格時應由原告負擔。反之，不合格
          者，則由被告負擔。此有工程契約及施工說明總則等件，附卷可稽。
    （二）依據中興大學之測試報告，可知測試標的之2HP膠羽機及5HP膠羽機，其六
          項測試項目中，有減速機及傳動機構之機械強度測試，而其測試功能不良
          。而技師工會之鑑定報告亦認定，閘門方面有設計及施工不良，並建議膠
          羽機應依興大測試報告，提出改善計劃。此有該測試報告及鑑定報告，在
          卷足憑。揆諸前揭說明，系爭工程經測試或鑑定結果，不符合契約之規定
          ，該等測試或鑑定費用，自應由被告負擔。原告已先支出該等測試及鑑定
          費用計十四萬元，有提出中興大學測試報告書、台灣省機械技師公會鑑定
          報告及收據等件為證。從而，原告依據系爭工程契約，得請求被告給付上
          揭費用。
  十一、綜上所陳，原告本於系爭工程契約之法律關係，請求被告給付原告一千二百
        六十九萬八千元（即違約金一千二百五十五萬八千元、中興大學測試費用八
        萬元及技師工會鑑定費用六萬元），及自起訴狀繕本送達之翌日即九十二年
        七月四日起至清償日止，按年息百分之五計算之利息，為有理由，應予准許
        。逾此部份，即無理由，應予駁回。
  十二、兩造均陳明願供擔保，請准宣告假執行及免為假執行，就原告勝訴部分，經
        核均無不合，爰分別酌定相當之擔保金額准許之；至原告敗訴部分，其假執
        行之聲請已失所附麗，應併予駁回。
貳、反訴部分：
  一、反訴原告起訴主張反訴原告承攬之系爭工程已大致完成，反訴被告竟於九十一
      年六月二十四日發函終止與反訴原告間之系爭工程契約，並沒收履約保證金。
      因反訴被告終止契約，不僅未說明反訴原告是否有未按圖施做之處，亦不明示
      不合格或缺失之項目為何，況未說明工作瑕疵，是否足以導致機械設備無以運
      作，其逕自片面終止契約，於法自有未合。反訴原告並無反訴被告所稱之工作
      瑕疵以及逾越期限等情事，是反訴被告拒絕給付工程尾款二千一百一十五萬三
      千九百三十二元及提領履約保證金六百二十七萬九千元，均無理由。再者，反
      訴原告因反訴被告之要求修改圖說，導致反訴原告增加施作費用，計一千九百
      九十七萬二千四百七十五元，其係基於反訴被告之指示所為，依民法第四百九
      十一條第一項，可請求反訴被告為給付。從而，反訴被告尚積欠反訴原告四千
      七百四十萬五千四百零七元。反訴被告則以其係應反訴原告要求而提供沈澱池
      污泥排除設備，應有正常出水能力六十萬CMD、最大出水能力八十萬CMD及原水
      濁度在五百NTU情況下設計之資料，而反訴原告亦無重新設計新產品之情形。
      況反訴被告並未要求反訴原告應以十五HP之馬力設計氣昇式排泥設備之空壓機
      。至於被告請求給付清除雜物、閘閥、閘門、電磁閥、法蘭片、浮動管加長短
      管及電磁閥由常閉型修改為常開型等費用，均不應由反訴被告負擔等語置辯。
  二、按當事人主張有利於己之事實者，就其事實有舉證之責任，民事訴訟法第二百
      七十七條定有明文。所謂舉證係指就爭訟事實提出足供法院對其所主張者為有
      利認定之證據而言，如所舉證據，不能對其爭訟事實為相當之證明，自無從認
      定其主張為真正。反訴原告雖主張其依據反訴被告指示，所為系爭工程追加款
      項計一千九百九十七萬二千四百七十五元云云。惟反訴被告否認有工程追加情
      事等語。因兩造就系爭合約之外所為工程追加，其屬另一承攬契約行為，反訴
      原告據此請求追加工程款，是反訴原告就追加工程部分，自應負舉證以實其說
      。經查：
    （一）反訴原告迄今就兩造約定追加工程部分及其支出金額計一千九百九十七萬
          二千四百七十元等事實，均未提出事證，以供本院審酌，是本院自難就反
          訴原告主張追加工程部分，為其有利之認定。既然反訴原告無法舉證以實
          其說，反訴原告請求反訴被告給付追加工程款金額一千九百九十七萬二千
          四百七十五元云云，洵屬無據。
    （二）系爭工程機械設備未完成驗收，反訴原告亦未繳交保固金，依系爭工程契
          約第六條第一項第二款，反訴被告無須給付反訴原告工程尾款。系爭工程
          契約於經反訴被告終止後，向後失其效力，反訴原告自不得再請求反訴被
          告給付尾款工程尾款二千一百一十五萬三千九百三十二元。再者，依據系
          爭工程契約第十四條第五項第八款至十一款，反訴被告亦得拒絕給付履約
          保證金，均如本訴所述。
    （三）基上所陳，反訴原告請求反訴被告給付工程尾款、履約保證金及追加工程
          款，計四千七百四十萬五千四百零七元，及其遲延利息，為無理由，應予
          駁回。反訴原告之訴既經駁回，則假執行之聲請亦失所依附，應併予駁回
          。
參、本訴及反訴事證已臻明確，兩造其餘之攻擊防禦方法及舉證，經審酌後，均不影
    響本件判決結果之認定，爰不另一一論述，併此敘明。
肆、據上論結，本件本訴部分，原告之訴為一部有理由、一部無理由。反訴部分係反
    訴原告之訴，為無理由，依民事訴訟法第七十八條、第七十九條、第三百九十條
    第二項、第三百九十二條第二項，判決如主文。
中　　　華　　　民　　　國　　九十三　　年　　 十二　　 月　　　六　　　日
                                    臺灣臺中地方法院民事第四庭
~B法      官　林洲富
右為正本係照原本作成
如對本判決上訴，須於判決送達後二十日內向本院提出上訴狀
中　　　華　　　民　　　國　　九十三　　年　　 十二　　 月　　　六　　　日
~B法院書記官
